福建金門地方法院刑事判決　　　　　　　　　　　　　　九十二年度易字第四五號
　　公　訴　人　福建金門地方法院檢察署檢察官
　　被　　　告　戊○○　男　四.
　　　　　　　　甲○○　男　四.
　　　　　　　　己○○　男　三.
　　　　　　　　丁○○　男　三.
　　　　　　　　丙○○　男　二.
　　　　　　　　乙○○　男　三.
右列被告因詐欺等案件，經檢察官聲請簡易判決處刑（九十二年度偵字第二八號、第
一五二號），本院金城簡易庭認不宜以簡易判決處刑，簽移由普通庭依通常程序審理
（九十二年度城簡字第三五號），本院判決如左：
    主      文
戊○○連續中華民國船舶所有人，違反台灣地區與大陸地區人民關係條例第二十八條
規定，處拘役伍拾日。如易科罰金，以參佰元折算壹日。
甲○○連續中華民國船舶所有人，違反台灣地區與大陸地區人民關係條例第二十八條
規定，處拘役柒拾日，如易科罰金，以參佰元折算壹日。
己○○連續中華民國船舶所有人，違反台灣地區與大陸地區人民關係條例第二十八條
規定，處拘役肆拾日。如易科罰金，以參佰元折算壹日。
丁○○連續意圖為自己不法之所有，以詐術使人將第三人之物交付，處有期徒刑肆月
。如易科罰金，以參佰元折算壹日。
丙○○連續故買贓物，處拘役肆拾日。如易科罰金，以參佰元折算壹日。
乙○○連續故買贓物，處拘役柒拾日。如易科罰金，以參佰元折算壹日。
甲○○、己○○被訴詐欺部分無罪。
    事      實
一、戊○○、甲○○、己○○（下稱戊○○等三人）分別為「吉祥號」、「日欣號」
    、「大荔號」船舶所有人，丁○○則為「大荔號」船舶所有人兼船長。緣李文忠
    、陳詩從（本院另案審理中）分別為「吉祥號」、「日欣號」船長，與丁○○三
    人（下稱丁○○等三人）分別均明知漁船油之核配，依現行台灣地區漁船油核配
    辦法規定，應以各該申請漁船（筏）出海作業時數及馬力計算，且明知中華民國
    船舶，非經主管機關許可，不得航行至大陸地區；戊○○等三人亦明知中華民國
    船舶，非經主管機關許可，不得航行至大陸地區；丁○○等三人竟分別基於違反
    中華民國船舶，非經主管機關許可，不得航行至大陸地區及意圖為自己不法所有
    之概括犯意，戊○○等三人則分別基於違反中華民國船舶，非經主管機關許可，
    不得航行至大陸地區之概括犯意，明知李文忠自民國九十年十月二十三日起至九
    十一年六月二十四日止，陳詩從自九十年六月二十六日起至九十一年七月三日止
    ，丁○○則自九十年十月十八日起至九十一年八月二十八日止，連續多次分別駕
    駛「吉祥號」、「日欣號」及「大荔號」前往大陸地區圍頭，竟未加阻止，戊○○復搭乘一次、甲○○搭乘四次、己○○則搭乘二次。丁○○等三人另持記載上
    開出海進出港時間之「進出港檢查簿紀錄」（俗稱關簿），向金門區漁會（下稱
    漁會）申請核配漁船油，致漁會核配漁船油之承辦人鄭明昆陷於錯誤，依其進出
    港時間計算，如數交付新湖漁港加油站委託漁會管理之漁船油，合計「大荔號」
    十三次共詐得二萬一千二百三十五公升；依金門縣政府委託漁會核配之柴油價格
    每公升約新台幣（下同）五點二八八元至五點八三六元，市售價格每公升約一一
    點九元至一二點六元計算，獲得十四萬三千三百七十五元之不法利益。
二、丙○○為卡車司機，乙○○為砂石車從業人員，二人均明知李文忠於九十年十月
    間起至九十一年五月間止，前往二人之工作場所，向二人兜售之柴油，係屬來路
    不明之贓物（係李文忠因前開詐欺行為而取得之漁船油），竟僅因貪圖便宜，分
    別基於故買贓物之概括犯意，在未取得發票、詢問來源證明下，連續多次分別以
    每公升七至八元之代價向李文忠購買，嗣經警循線查獲，方得知上情。
三、案經福建金門地方法院檢察署檢察官自動檢舉偵查起訴。
    理      由
壹、關於被告丁○○、己○○被訴違反台灣地區與大陸地區人民關係條例部分：
    前揭犯罪事實，業據被告二人於本院審理時坦承不諱，並有新湖安檢所列管船筏
    進出港歷程紀錄、「吉祥號」等漁船九十年至九十一年異常加油所獲不法利得統
    計表等件在卷可稽，足認被告二人前開自白核與事實相符，堪以採信。被告二人
    此部分之犯行，洵堪認定。
貳、關於被告戊○○被訴違反台灣地區與大陸地區人民關係條例部分：
  一、訊據被告戊○○矢口否認有何如公訴人所指述之犯行，辯稱：伊有到大陸圍頭
      岸邊，但船沒有靠岸云云。
  二、然查：被告戊○○於偵查中陳稱：九十一年五月十六日確實有搭「吉祥號」出
      海去大陸圍頭，由李文忠開船，船上有伊及張國安，因為李文忠的舅舅在廈門
      賣房子，李文忠說要介紹伊去買房子，張國安上岸就去辦私人的事情，船就停
      在圍頭五天，其間沒有開船，伊知道李文忠經常開「吉祥號」載民眾進出大陸
      等語（見九十二年度偵字第二八號卷第七八、七九頁）。復有新湖安檢所列管
      船筏「日欣號」進出港歷程紀錄、「吉祥號」等漁船九十年至九十一年異常加
      油所獲不法利得統計表等件在卷可稽，是「吉祥號」確實多次違反中華民國船
      舶，非經主管機關許可，不得航行至大陸地區之規定，且被告戊○○亦曾搭乘
      「吉祥號」前往大陸地區，足證此等行為並非出於船長李文忠自行決定，被告
      戊○○身為「吉祥號」船舶所有人，自應負其責任。被告戊○○辯稱伊有到大
      陸圍頭岸邊，但船沒有靠岸云云，顯係臨訟砌詞，不足採信。被告戊○○此部
      分之犯行，應堪認定。
參、關於被告甲○○被訴違反台灣地區與大陸地區人民關係條例部分：
  一、訊據被告甲○○矢口否認有何如公訴人所指述之犯行，辯稱：「日欣號」是伊
      出錢買的，都是船長陳詩從管理，伊承認有搭大陸人開的大陸漁船過去大陸，
      沒有搭「日欣號」過去云云。
  二、然查：被告甲○○於偵查中陳稱：九十一年二月九日、二月二十日、八月十六
      日、十月十六日有搭「日欣號」去大陸圍頭，其中一次是黃金獅開的，其他三
      次是陳詩從開的，伊坐的時候都是載人到大陸探親，人上岸後船就停在圍頭，
      沒有捕魚等語（見九十二年度偵字第二八號卷第一０一頁）。復有新湖安檢所
      列管船筏「日欣號」進出港歷程紀錄、「吉祥號」等漁船九十年至九十一年異
      常加油所獲不法利得統計表等件在卷可稽，是「日欣號」確實多次違反中華民
      國船舶，非經主管機關許可，不得航行至大陸地區之規定，且被告甲○○亦曾
      四次搭乘「日欣號」前往大陸地區，足證此等行為並非出於船長陳詩從自行決
      定，被告甲○○身為「日欣號」船舶所有人，亦應負其責任。被告甲○○辯稱
      伊有搭大陸人開的大陸漁船過去大陸，沒有搭「日欣號」過去云云，顯與事實
      不符，不足採信。被告甲○○此部分之犯行，應堪認定。
肆、關於被告丁○○被訴詐欺部分：
  一、訊據被告丁○○固坦承有自九十年十月十八日起至九十一年八月二十八日止，
      連續多次駕駛「大荔號」前往大陸地區圍頭，復持記載上開出海進出港時間之
      「進出港檢查簿紀錄」及配油手冊，向漁會申請核配漁船油，致漁會承辦人鄭
      明昆，依其進出港時間計算，如數交付新湖漁港加油站委託金門區漁會管理之
      漁船油，合計「大荔號」十三次取得二萬一千二百三十五公升，獲得十四萬三
      千三百七十五元之差價等事實，惟矢口否認有何詐欺犯行，辯稱：檢察官查出
      來的漁船油應該是事實，但伊沒有詐騙漁船油，油放在船上，沒有拿去賣云云
      。
  二、按本法所稱漁業，係指採捕或養殖水產動植物業，及其附屬之加工、運銷業，
      漁業法第三條定有明文；又新造或輸入漁船之漁船主，於初次申請購油時，得
      預購作業週轉油，其出海作業所耗用之週轉油量，依出海時間核計補充，台灣
      地區漁船油核配辦法第六條第一項亦有明文。是台灣地區漁船油之核配，自應
      以漁船出海作業時間核定計算。
  三、本件「大荔號」漁船為經營「焚寄網」、「流刺網」漁業之漁船，有福建省漁
      船油配油手冊附卷可稽，依前揭說明，自應以「焚寄網」、「流刺網」採捕水
      產動植物；且申請核配漁船油時，應以出海採捕水產動植物之作業時間核算。
      被告丁○○駕駛「大荔號」出海既為前往大陸圍頭，並非採捕水產動植物，依
      法自不得據以申請核配漁船油，被告丁○○明知前開規定，仍持赴大陸圍頭非
      供漁業出海時間之紀錄，多次申請核配漁船油，致使漁會承辦人鄭明昆陷於錯
      誤，如數交付新湖漁港加油站委託漁會管理之漁船油，合計取得漁船油二萬一
      千二百三十五公升，獲得十四萬三千三百七十五元之差價，被告丁○○顯有為
      自己不法所有之意圖甚明。被告丁○○此部分之犯行，洵堪認定。
伍、關於被告丙○○、乙○○被訴故買贓物部分：
  一、訊據被告二人固坦承有於前揭時、地，多次向李文忠購買前開柴油之事實，惟
      均矢口否認有何故買贓物犯行，被告丙○○辯稱：伊不知道李文忠賣伊的是什
      麼油云云；被告乙○○則辯稱伊是事後才知道那是贓物云云。
  二、然查：系爭柴油係證人李文忠於九十年十月二十三日起至九十一年六月二十四
      日止，向漁會承辦人鄭明昆詐欺取得，確屬贓物無訛。另被告丙○○於偵查中
      自承伊有問李文忠油的來源，但他說不要問那麼多，沒有向他要發票，一桶可
      以省五百元等語（見同卷第二一八頁）；被告乙○○則於偵查中自承一桶可以
      省五百元，剛開始伊不知道油的來源，九十一年六、七月的時候才知道，知道
      以後只有再買一次等語（見同卷第二一三頁），足認被告二人已知向證人李文
      忠購買之柴油係每桶低於市價五百元，且無正當來源等情，應堪認定。參以一
      般如購買柴油，通常人應會至加油站等專業販售處購買，然被告二人竟在自己
      之工作場所，向自行前來兜售之人，以遠低於市價之價格購買，實有違一般經
      驗法則。是被告二人上開所辯諸情顯均係事後卸責避就之詞，不足採信，被告
      二人之此部分之犯行，亦堪認定。
陸、本件事證明確，被告六人之犯行均堪認定，應予論罪科刑。
  一、核被告戊○○、甲○○、己○○三人所為，係犯台灣地區與大陸地區人民關係
      條例第八十條第一項之罪；被告丁○○所為，係犯台灣地區與大陸地區人民關
      係條例第八十條第一項及刑法第三百三十九條第一項之詐欺取財等罪；被告丙○○、乙○○二人所為，係犯刑法第三百四十九條第二項之故買贓物罪。被告
      六人先後多次犯行，時間緊接、犯罪構成要件相同，顯係基於概括之犯意而反
      覆為之，為連續犯，均應依刑法第五十六條規定論以一罪，並依法加重其刑。
      又被告丁○○所犯上開二罪間有方法、結果之牽連關係，應從一重之詐欺取財
      罪論處（公訴人認係數罪併罰，尚有誤會，附此敘明）。另被告甲○○、戊○○、己○○、丁○○四人行為後，台灣地區與大陸地區人民關係條例已於九十
      二年十月二十九日修正公布，其中修正後第八十條第一項及第二十八條之法定
      刑與修正前相同，僅用語略有不同，應適用裁判時之現行台灣地區與大陸地區
      人民關係條例，併此敘明。
  二、爰審酌被告六人之犯罪動機、目的、手段、所生之危害，犯罪後坦承部分犯行
      ，態度尚屬良好及其他一切情狀，分別量處如主文所示之刑，並諭知易科罰金
      之折算標準，以示懲儆。
柒、無罪部分：
  一、公訴意旨另以：被告甲○○、己○○分別為「日欣號」及「大荔號」船主，均
      明知漁船油之核配，依法應以各該申請漁船（筏）出海作業時數及馬力計算，
      竟基於意圖為自己不法所有之概括犯意，分別由陳詩從自九十年六月二十六日
      起至九十一年七月三日止，丁○○自九十年十月十八日起至九十一年八月二十
      八日止，連續多次駕駛「日欣號」及「大荔號」前往大陸地區圍頭，復持進出
      港檢查簿紀錄，向漁會申請核配漁船油，致漁會承辦人鄭明昆陷於錯誤，依其
      進出港時間計算，如數交付新湖漁港加油站委託漁會管理之漁船油，合計「日
      欣號」十二次詐得五萬三千六百公升、「大荔號」則十三次詐得二萬一千二百
      三十五公升，因認被告二人亦涉犯刑法第三百三十九條第一項之詐欺取財罪嫌
      云云。
  二、按犯罪事實應依證據認定之，無證據不得認定犯罪事實；又不能證明被告犯罪
      者，應諭知無罪之判決，刑事訴訟法第一百五十四條第二項、第三百零一條第
      一項分別定有明文。次按刑事訴訟法第一百六十一條已於九十一年二月八日修
      正公布，其第一項規定：檢察官就被告犯罪事實，應負舉證責任，並指出證明
      之方法。因此，檢察官對於起訴之犯罪事實，應負提出證據及說服之實質舉證
      責任。倘其所提出之證據，不足為被告有罪之積極證明，或其指出證明之方法
      ，無從說服法院以形成被告有罪之心證，基於無罪推定之原則，自應為被告無
      罪判決之諭知（最高法院九十二年台上字第一二八號判例意旨參照）。
  三、本件公訴人認被告涉犯刑法第三百三十九條第一項之詐欺取財罪嫌，無非係以
      此部分事實，業據被告坦承不諱，並有新湖安檢所列管船筏進出港歷程紀錄、
      配油紀錄等件在卷可稽，為其論據。
  四、惟訊據被告二人則堅決否認有何如公訴人所指之犯行，被告甲○○辯稱：「日
      欣號」是伊出錢買的，包括買油與證件都是由船長陳詩從處理，伊不管事等語
      ；被告己○○則辯稱：「大荔號」是伊與丁○○一人出一半錢買的，伊只有掛
      名，都是丁○○在處理等語。
  五、本院查：證人陳詩從於九十二年二月十一日調查局及偵查中陳稱：甲○○購買
      「日欣號」已經數年，於八十九年間修理時伊出資十萬元，因為甲○○不會駕
      駛漁船，於該船修復後委託伊看顧管理，大部分由伊負責駕駛該船，自九十年
      迄今共向漁會申請核配漁船油共計十二次等語（見同卷第一九七至二０一頁）
      。共同被告丁○○於九十二年一月二十四日調查局及偵查中陳稱：「大荔號」
      漁船是由伊與己○○合買的，自九十年迄今總計向漁會申購漁船油二十次，均
      由伊持進出港關簿及配油手冊向鄭明昆核配等語（見同卷第一四八至一五三頁
      ）。綜上分析，被告甲○○、己○○雖分別為「日欣號」及「大荔號」船舶所
      有人，惟實際上之經營、管理及核配漁船油者係證人陳詩從及共同被告己○○
      等情，應堪認定。足證被告二人前開所辯非虛，應堪採信。此外，復查無其他
      積極證據足資證明被告二人有何如公訴人所指此部分之犯行或與共同被告丁○○有何犯意聯絡及行為分擔，揆諸首揭說明，自應諭知被告二人此部分為無罪
      之判決，以免冤抑。
捌、被告甲○○、乙○○二人經合法傳喚無正當理由不到庭，本院認被告甲○○所犯
    一部應科拘役、一部應諭知無罪；被告乙○○所犯應科拘役，爰不待其等陳述逕
    行判決。
據上論斷，應依刑事訴訟法第二百九十九條第一項前段、第三百零一條第一項、第三
百零六條，台灣地區與大陸地區人民關係條例第八十條第一項、刑法第十一條前段、
第二條第一項前段、第五十六條、第三百三十九條第一項、第三百四十九條第二項、
第五十五條、第四十一條第一項前段，罰金罰鍰提高標準條例第一條前段、第二條，
判決如主文。
本案經檢察官吳祚延到庭執行職務。
中      華      民      國    九十三    年     十一     月     十一     日
                                    福建金門地方法院刑事庭
                                        審判長法  官  陳中和
                                              法  官  魏玉英
                                              法  官  林鈺琅
右正本證明與原本無異。
如不服本判決，應於判決送達後十日內向本院提出上訴狀。
                                              書記官  董培祥
中　　　華　　　民　　　國　　九十三　　年　　 十一　　 月　　 十一     日
附錄本案論罪科刑法條全文：
刑法第三百三十九條第一項：
  意圖為自己或第三人不法之所有，以詐術使人將本人或第三人之物交付者，處五年
  以下有期徒刑、拘役或科或併科一千元以下罰金。
刑法第三百四十九條：
  收受贓物者，處三年以下有期徒刑、拘役或五百元以下罰金。
  搬運、寄藏、故買贓物或為牙保者，處五年以下有期徒刑、拘役或科或併科一千元
  以下罰金。
  因贓物變得之財物，以贓物論。
台灣地區與大陸地區人民關係條例第八十條第一項：
  中華民國船舶、航空器或其他運輸工具所有人、營運人或船長、機長、其他運輸工
  具駕駛人違反第二十八條規定或違反第二十八條之一第一項規定或臺灣地區人民違
  反第二十八條之一第二項規定者，處三年以下有期徒刑、拘役或科或併科新臺幣一
  百萬元以上一千五百萬元以下罰金。但行為係出於中華民國船舶、航空器或其他運
  輸工具之船長或機長或駕駛人自行決定者，處罰船長或機長或駕駛人。
台灣地區與大陸地區人民關係條例第二十八條：
  中華民國船舶、航空器及其他運輸工具，經主管機關許可，得航行至大陸地區。其
  許可及管理辦法，於本條例修正通過後十八個月內，由交通部會同有關機關擬訂，
  報請行政院核定之；於必要時，經向立法院報告備查後，得延長之。
